臺灣高等法院臺南分院刑事判決　　　　　　　九十一年度上訴字第四八號　　　Ｇ
　　　上　訴　人
　　　即　被　告　甲　○　○
　　　指定辯護人　本院公設辯護人　乙　○　○
右上訴人因違反懲治盜匪條例案件，不服台灣雲林地方法院九十年度訴字第四００號
中華民國九十年十一月二十三日第一審判決（起訴案號：臺灣雲林地方法院檢察署九
十年度偵字第三七八六號），提起上訴，本院判決如左：
      主      文
原判決撤銷。
甲○○意圖為自己不法之所有，以強暴及脅迫致使不能抗拒而取他人之物，累犯，處
有期徒刑伍年壹月。扣案之水果刀壹把沒收。
      事      實
一、甲○○（原名為周傳諶）曾因詐欺案件，經台灣高等法院判處有期徒刑六月，於
    民國（下同）七十九年九月十四日執行完畢；又於八十三年間，因偽造有價證券
    案件，經台灣高等法院判處有期徒刑一年九月，於八十六年一月十四日因假釋期
    滿而執行完畢。猶不知悔悟。渠曾於九十年七月十九日至同年八月二十三日向丙
    ○○賃屋居住，之後因為缺錢用，乃於九十年八月二十九日二十一時許，攜帶預
    先購得之水果刀一把，至丙○○位於雲林縣西螺鎮河南里河南五十五之二十號三
    樓之房間內，向丙○○商借新台幣（下同）一萬元，丙○○僅拿出兩千元，表示
    「要借一萬元，我沒錢借你」，並請甲○○離開，惟甲○○受丙○○退去之要求
    ，未加置理，仍留滯屋內，並意圖為自己不法之所有，抱住丙○○，將其推倒在
    床鋪上，拿起在床鋪上的綠色毛巾摀住丙○○嘴巴，復以丙○○之皮帶綁住丙○
    ○雙手，且用屋內電風扇之電線綁住丙○○雙腳，因此造成丙○○受有右顴骨部
    位、右手腕瘀傷及右上唇擦傷等傷害，且手握上開水果刀，喝令丙○○把錢拿出
    來，致使丙○○不能抗拒，而在丙○○掛於衣架上之褲子的口袋內，拿取全部之
    現款二萬五千元（起訴書誤載為二萬七千元）後逃逸。嗣因丙○○報案，甲○○
    乃於九十年八月三十一日十七時三十分許，自行攜帶上開水果刀及未花費之餘款
    一萬六千七百五十元，主動至西螺分局和心派出所投案。
三、案經丙○○訴由雲林縣警察局西螺分局報請台灣雲林地方法院檢察署檢察官偵查
    起訴。
      理      由
一、訊據上訴人即被告甲○○對其於右揭時地受丙○○退去之要求，仍留滯，且強劫
    財物之犯行，自警訊以迄偵審均坦承不諱，核與被害人丙○○於警訊時所供大致
    相符，且有丙○○受傷之診斷證明書、丙○○領回一萬六千七百五十元之贓物認
    領保管單各一紙、現場及扣案之水果刀照片共八張在卷可考，復有水果刀一把扣
    案可資佐證。被告雖另辯稱：伊並未持水果刀強劫云云。然被告不惟於警訊、偵
    查及原審審理時供認確有持刀要脅丙○○之行為，且被害人丙○○亦指稱被告確
    有持刀之情事，況扣案之水果刀亦係被告於投案時主動交付，足見被告確有持刀
    強劫之行為，是其嗣後所辯並未持刀云云，應係圖減刑責之詞，殊不足採。本件
    事證明確，被告之犯行洵堪認定，自應依法論科。
二、又行為後法律有變更者，適用裁判時之法律。但裁判前之法律有利於行為人者，
    適用最有利於行為人之法律，刑法第二條第一項亦有明定。經查被告九十年八月
    二十九日行為後，立法院已於九十一年一月八日修正廢止懲治盜匪條例，並將刑
    法第三百二十八條修正，同年月三十日日經總統公布，於二月一日生效施行。而
    原懲治盜匪條例第五條第一項第一款普通盜匪罪之法定刑為「無期徒刑或七年以
    上有期徒刑」，新修正之刑法第三百二十八條第一項普通盜匪罪之法定刑為「五
    年以上有期徒刑」，比較新舊法，自以修正後之刑法第三百二十八條第一項有利
    於行為人。又二十四年七月一日刑法施行後，最高法院曾決議「新刑法施行後，
    懲治盜匪條例廢止，將來比較刑之輕重時，不以新刑法與舊刑法比較，應適用新
    刑法與懲治盜匪條例比較定之。」，而舊刑法第三百二十八條雖亦有普通盜匪罪
    之規定，惟因懲治盜匪條例有效施行期間，舊刑法強盜部份未適用，因而被告行
    為後法律變更，雖舊刑法第三百二十八條第一項法定刑「三年以上十年以下有期
    徒刑」較新修正之刑法第三百二十八條第一項法定刑「五年以上有期徒刑」為輕
    ，然比較刑之輕重時，仍不以新刑法與舊刑法比較，而應適用新刑法與懲治盜匪
    條例比較定之，附為敘明。因而核被告甲○○強劫財物之行為，係犯修正後刑法
    第三百二十八條第一項之普通盜匪罪。又被告甲○○受丙○○退去之要求，仍留
    滯屋內，所為另犯刑法第三百零六條第二項之侵入住宅罪。此部份公訴人論罪法
    條雖未敘及，然已於犯罪事實欄敘明，本院自仍應審究，附為記明。被告於八十
    三年間，因偽造有價證券案件，經台灣高等法院判處有期徒刑一年九月，於八十
    六年一月十四日因假釋期滿而執行完畢，有卷附台灣雲林地方法院檢察署刑案資
    料查註紀錄表及台灣高等法院被告全國前科紀錄表各一件附卷可按，其於五年內
    再犯本件有期徒刑以上之罪，為累犯，應加重其刑。而所犯普通盜匪罪與侵入住
    宅罪間，有方法結果之牽連關係，為牽連犯，則應從一重之普通盜匪罪處斷。
三、原審法院認被告罪證明確，予以論罪科刑，固非無見，惟查：（一）原審判決後
    ，懲治盜匪條例業經於九十一年二月一日公佈廢止生效，被告未及將懲治盜匪條
    例與新修正之刑法比較定之，容有未洽。（二）被告甲○○受丙○○退去之要求
    ，仍留滯屋內，應另犯刑法第三百零六條第二項之侵入住宅罪，此部份原審未加
    審究，亦有疏漏（三）原審依刑法第五十九條酌減被告之刑度，亦有未當，（詳
    後述）。被告上訴意旨雖未指摘及此，惟原判決既有可議，自應由本院將原判決
    撤銷改判。爰審酌被告持用一般水果刀犯案，且強盜之財物僅二萬五千元，並找
    熟人下手，而未預慮他日案發被捕入獄，顯非一般亡命之徒；再者，被告於強盜
    之際，除為達到強盜財物之目的，而對被害人壓制、綑綁外，並未刻意傷害被害
    人，九十年八月二十九日強盜財物後，知悉被害人報案，乃於二日後主動到案，
    且繳回一萬六千七百五十元餘款，以退還被害人，此事實業據警方於雲林縣警察
    局西螺分局刑事案件報告書中載明，此一期間內，被告非但花費有限，且主動到
    案並繳回餘款，顯見其良心未泯、誠心悔過。再者，被告與被害人於九十年十月
    四日同時接受檢察官訊問，被害人表示被告於事後打了幾通電話給伊，請求伊原
    諒；而被告亦表示「我錯了，我那天是喝了酒才會如此」，有該檢察官訊問筆錄
    在卷可稽，亦可見被告犯後姿態甚低。並參酌被告之品行並非良好，犯罪手段亦
    不足取，及其他一切情狀，量處如主文第二項所示之刑。至於強盜所得二萬五千
    元，除八千二百五十元業已花用完畢外，其餘一萬六千七百五十元餘款亦已繳回
    ，並由警方發還被害人，除業據被告於警訊時供明，且有該警訊筆錄在卷可稽，
    並有被害人領回該筆該管餘款之贓物認領保管單一紙可資佐證，不另宣告沒收。
    至於扣案之水果刀一把，為被告所有供本案犯罪所用之物，業據其於警訊及原審
    審理時供承不諱，併依法宣告沒收之。又刑法第五十九條之酌量減輕其刑，必於
    犯罪之情狀，在客觀上足以引起一般同情，認為即予宣告法定低度刑期，猶嫌過
    重者，始有其適用，至於被告犯罪情節輕微、所生危害不大、犯後態度良好等僅
    可為法定刑內從輕科刑之標準，不得據為酌量減輕之理由（最高法院五十一年度
    台上字第八九九號判例參照），因而本院無從依刑法第五十九條酌減被告之刑度
    。再者，本件雖係被告上訴，但本案因原審判決適用法條不當而撤銷，依刑事訴
    訟法第三百七十條但書之規定，量刑自可較原判決刑度為高（本件法定最低度刑
    為有期徒刑五年，累犯又必須加重其刑，因而雖量處之刑度有期徒刑五年一月較
    之原判決為高，然已是可量處之法定最低度刑），亦附為敘明。
據上論結，應依刑事訴訟法第三百六十九條第一項前段、第三百六十四條、第二百九
十九條第一項前段，刑法刑法第二條第一項、第三百二十八條第一項、第四十七條、
第三十八條第一項第二款，判決如主文。
本案經檢察官羅清溪到庭執行職務。
中    華    民    國      九十一      年      二      月      七        日
                                  臺灣高等法院臺南分院刑事第四庭
                                      審判長法官  陳    義    仲
                                            法官  楊    子    莊
                                            法官  蔡    崇    義
右正本證明與原本無異。
如不服本判決，應於判決送達後十日內向本院提出上訴狀，其未敘述理由者並應於提
出上訴狀後十日內向本院補提理由書（應附繕本)。
                                      法院書記官  李    育    儒
中    華    民    國      九十一      年      二      月      十五      日
附錄本案論罪科刑法條全文：
中華民國刑法第三百二十八條第一項：
意圖為自己或第三人不法之所有，以強暴、脅迫、藥劑、催眠術或他法，
至使不能抗拒，而取他人之物或使其交付者，為強盜罪，處五年以上有期徒刑。
中華民國刑法第三百零六條：
無故侵入他人住宅、建築物或附連圍繞之土地或船艦者，處一年以下有期徒刑、拘役
或三百元以下罰金。
無故隱匿其內，或受退去之要求而仍留滯者，亦同。
